【裁判字號】    89,易,3261
【裁判日期】    900131
【裁判案由】    業務侵占
【裁判全文】
臺灣臺中地方法院刑事判決                        八十九年度易字第三二六一號
    公  訴  人  臺灣臺中地方法院檢察署檢察官
    被      告  乙○○
右列被告因業務侵占案件，經檢察官提起公訴（八十九年度偵續字第一八四號），本
院判決如左：
    主  文
乙○○意圖為自己不法之所有，而侵占對於業務上所持有之物，處有期徒刑柒月，緩
刑參年。
    事  實
一、乙○○自民國七十六年間起至八十八年十二月間止，擔任設於臺中縣豐原市○○
    ○路○段六○號七樓國泰人壽保險股份有限公司（以下簡稱國泰公司）豐原展業
    處之業務員，負責收取客戶所繳交之保費，並兼收取貸款利息之業務，係從事業
    務之人，緣甲○○於八十七年十一月十八日起向國泰公司貸款新臺幣（下同）四
    百八十萬元，其按期應繳付之利息，均由乙○○代國泰公司收取；嗣於八十八年
    四月二十一日，甲○○將其與邱金蘭所共同申請簽發、票面金額為一百萬元、發
    票日為八十八年四月二十一日、帳號為00000000號、票據號碼為Ｑ00
    00000號之支票一紙交付乙○○，委託乙○○代為清償上開該筆貸款部分本
    金，詎乙○○竟意圖為自己不法所有，將所收取該業務上持有之款項，予以侵占
    入己，而未依規定繳回國泰公司入帳，事後因國泰公司否認收到上開款項，甲○
    ○始發覺上情。
二、案經甲○○訴請臺灣臺中地方法院檢察署檢察官偵查起訴。
    理  由
一、訊據被告乙○○固坦承前揭擔任國泰公司豐原展業處之業務員，兼負責收取貸款
    利息之業務，並於右揭時、地收取被害人甲○○所交付之上開票面金額為一百萬
    元之支票一紙，且嗣未繳回國泰公司等之事實，惟矢口否認有何侵占犯行，辯稱
    ：當時甲○○有同意將上開款項借予伊週轉之用云云，惟查：
  (一)右揭事實業據被害人甲○○於偵查及本院審理時指訴綦詳，核與國泰公司豐原展
    業處經理張義豐於偵查中所證述情節相符，復有利息收據二紙及被告名片、支票
    影本各一紙附卷可稽。
  (二)按侵占罪係即成犯，凡對自己持有之他人所有物，有變易持有為所有之意思時，
    即應構成犯罪，縱事後將侵占之物設法歸還，亦無解於罪名之成立，最高法院著
    有四十三年台上字第六七五號判例可資參照。本件被害人甲○○於台灣台中地方
    法院檢察署檢察官訊問時指稱：「（問：當時有無同意乙○○借他一百萬元？）
    我沒同意他週轉，那是我向父親借的，每月要五千元利息，另外國泰的部分也要
    繳一千多的利息，我才要求他一個月要給我六千元利息‧‧‧」等語；被告於偵
    查中復供承：「我有向告訴人收取一百萬元支票，他交錢的目的是清償對公司的
    貸款。後來因我手頭緊，口頭向告訴人說一百萬先讓我週轉‧‧‧」，足徵被告
    係先將上開款項挪為己用後，甲○○始同意將上開款項借予被告，並按月收取利
    息；另參以被害人甲○○尚有向國泰公司貸款之四百八十萬元債務未償還，而上
    開欲清償貸款之一百萬元，又係向其父親借貸而來，衡諸常情，被害人在自身資
    力尚有不足之情形下，豈有可能同意再將上開款項借予被告週轉？至於被告所書
    立之借據，係事後於八十八年十一月十七日所補簽，此僅能證明被害人嗣後曾同
    意被告分期攤還上開款項，尚不足以認定被害人於交付被告上開支票時即已同意
    將上開款項借予被告週轉之用一情。從而，被告既未先經被害人同意，即將上開
    款項作為個人週轉之用，揆諸前揭最高法院判例意旨，被告於將上開款項挪為己
    用之時，即已成立侵占罪，縱告訴人嗣後同意將上開款項借予被告，亦無礙於被
    告已完成侵占行為之認定，故被告上開所辯，委無足採，本件事證明確，被告犯
    行堪以認定。
二、被告乙○○於八十七年至八十八年十二月間，擔任國泰公司業務員，負責收取貸
    款利息業務，自係從事業務之人，被告將業務上持有之款項侵占入己，所為核係
    犯刑法第三百三十六條第二項之業務侵占罪。爰審酌被告事後已與被害人甲○○
    達成和解，願分期償還所挪用之款項，及其本件犯罪之動機、目的、手段、所生
    危害並犯後之態度等一切情狀，量處如主文所示之刑，以示懲儆。末查被告前未
    曾受有期徒刑以上刑之宣告，有台灣台中地方法院檢察署刑案資料查註紀錄表在
    卷可稽，被告於本件犯後已與被害人成立和解，其經此次偵、審與科刑之教訓，
    當知警惕而無再犯之虞，本院綜核各情，認其所受宣告之刑以暫不執行為適當，
    爰併予宣告緩刑三年，以啟自新。
據上論斷，應依刑事訴訟法第二百九十九條第一項前段，刑法第三百三十六條第二項
、第七十四條第一款，罰金罰鍰提高標準條例第一條前段，判決如主文。
中      華      民      國      九十    年      一    月      三十一    日
                                臺灣臺中地方法院刑事第三庭
                                        法  官  張  智  雄
右正本證明與原本無異。
如不服本判決，應於判決送達後十日內向本院提出上訴狀，上訴於臺灣高等法院臺中
分院( 須附繕本 )。
                                        書記官
中      華      民      國      九十    年      一    月      三十一    日
附錄本案所犯法條全文：
刑法第三百三十六條
對於公務上或因公益所持有之物，犯前條第一項之罪者，處一年以上七年以下有期徒
刑，得併科五千元以下罰金。
對於業務上所持有之物，犯前條第一項之罪者，處六月以上五年以下有期徒刑，得併
科三千元以下罰金。


司法院資訊處製作；財團法人民間司法改革基金會備份。
